【裁判字號】    99,上更(二),147
【裁判日期】    990826
【裁判案由】    違反毒品危害防制條例
【裁判全文】
臺灣高等法院臺中分院刑事判決     99年度上更(二)字第147號
上  訴  人  臺灣臺中地方法院檢察署檢察官
上  訴  人
即  被  告  戊○○
選任辯護人  黃鼎鈞律師
選任辯護人  陳銘傑律師
選任辯護人  張崇哲律師
上  訴  人
即  被  告  丙○○
指定辯護人  本院公設辯護人 甲○○
上列上訴人因被告等違反毒品危害防制條例案件，不服臺灣臺中
地方法院97年度重訴字第5076號、98年度訴字第343號中華民國
98 年5月27日第一審判決（起訴案號：臺灣臺中地方法院檢察署
97年度偵字第24845號），提起上訴，經判決後，經由最高法院
第二次發回更審，本院判決如下：
    主  文
原判決關於戊○○、丙○○九十七年十月二十二日販賣第一級毒
品部分均撤銷。
丙○○販賣第一級毒品，累犯，處有期徒刑拾伍年陸月，扣案之
第一級毒品海洛因貳包（合計淨重拾捌點壹肆公克，空包裝總重
壹點貳玖公克），沒收銷燬之。
戊○○販賣第一級毒品，累犯，處有期徒刑拾陸年陸月，扣案之
第一級毒品海洛因捌包（合計淨重壹點肆柒公克，空包裝總
重陸點捌公克），沒收銷燬之，扣案之海洛因外包裝壹包、海
洛因內包裝壹包、磅秤壹台、裝置毒品隨身包壹包、分裝袋壹包
、行動電話壹支（SHARP廠牌，含門號0000000000號之SIM卡壹張
），沒收。
    事  實
一、丙○○於民國（下同）95年間因施用第一、二級毒品案件，
    經臺灣臺中地方法院判決判處有期徒刑8月、4月，應執行有
    期徒刑11月，復經本院判決駁回上訴並確定，嗣經減刑為有
    期徒刑4月、2月，應執行有期徒刑5月又15日，於97年1月24
    日易科罰金執行完畢。戊○○（綽號「斑鳩」）於81年間因
    違反肅清煙毒條例、麻醉藥品管理條例案件，經本院判處有
    期徒刑3年2月、7月，應執行有期徒刑3年9月並確定；又於
    82年間因違反肅清煙毒條例案件，經臺灣臺中地方法院判決
    判處有期徒刑3年2月並確定，經接續執行於85年1月22日假
    釋付保護管束；嗣因施用毒品案件，經撤銷假釋執行殘刑有
    期徒刑4年4月又18日，於93年1月24日縮刑期滿執行完畢。
二、戊○○、丙○○均明知海洛因屬毒品危害防制條例第2條第2
    項第1款所規定之第一級毒品，非經許可不得持有、販賣，
    竟各別基於販賣第一級毒品海洛因以營利之犯意，先由戊○○於97年10月22日下午2時33分許，以所有0000000000號行
    動電話撥打乙○○所持用門號0000000000號行動電話，勸說
    乙○○出資15萬元購買1兩海洛因，再由戊○○於同日下午5
    時39分許，以所有上開行動電話撥打丙○○所有門號000000
    0000號行動電話，約定戊○○、丙○○各別出資45萬元、8
    萬元，而由戊○○以所有上開行動電話與自稱「陳俊德」之
    成年男子（即販賣海洛因之上手）所持用門號0000000000號
    行動電話聯絡洽購第一級毒品海洛因事宜。嗣於同日下午7
    時45分許，丙○○駕駛車牌號碼0719-LR號休旅車，至臺中
    市○區○○○街70之2號14樓戊○○住處樓下，搭載戊○○
    前往臺中市○○路與文心路附近，向乙○○收取15萬元現金
    後，乙○○即帶同友人林景群、馮星德前往戊○○上開住處
    等候，丙○○再駕駛上開休旅車搭載戊○○前往臺中市○○
    路○段「中國信託商業銀行公益分行」門口，由戊○○交付
    其與乙○○合資之現金60萬元及丙○○單獨出資之8萬元予
    自稱「陳俊德」之成年男子，丙○○再駕駛上開休旅車搭載
    戊○○在市區繞行約半小時後，於同日晚上9時40分許回到
    上開銀行門口，由戊○○向自稱「陳俊德」之成年男子拿取
    自己與乙○○合資部分之第一級毒品海洛因磚半塊（合計毛
    重約184.47公克）及屬於丙○○部分之第一級毒品海洛因1
    包（毛重約19.37公克），戊○○上車後，旋將上開海洛因1
    包交付予丙○○，戊○○與丙○○因而分別以45萬元（乙○○犯意各別，是其15萬元不列入）、8萬元價格向自稱「陳
    俊德」之成年男子販入上開第一級毒品海洛因。惟因戊○○
    、丙○○上開販入海洛因之行為業經警實施通訊監察鎖定，
    其後丙○○駕駛上開休旅車搭載戊○○返回臺中市○區○○○街70之2號14樓戊○○住處樓下，由丙○○在車內等候戊○○，戊○○則單獨上樓至其上開住處，將所購海洛因磚半
    塊與乙○○合力撥成小塊並秤重分裝，由戊○○取得海洛因
    8包，乙○○取得海洛因4包。迨於同日晚上10時20分許，經
    警在臺中市○區○○○街70之2號樓下查獲丙○○，並在丙○○所駕駛車牌號碼0719-LR號休旅車內，扣得其所有供販
    賣用之毒品海洛因2包（原係1包，為警查獲前由丙○○分裝
    成2包，合計淨重18.14公克，空包裝總重1.29公克，純度
    73.86%，純質淨重13.4公克）及其所有供與蔡文達(販賣海
    洛因予蔡文達部分，業經判處有期徒刑十五年六月確定)聯
    絡販賣海洛因所用之行動電話1支（ANYCALL廠牌，含門號
    0000000000號號之SIM卡）；又於同日晚上10時30分許，經
    警在臺中市○區○○○街70之2號戊○○住處門外查獲正離
    開上址之林景群、馮星德、乙○○、戊○○，並扣得戊○○
    所有販賣用之毒品海洛因8包（合計淨重133.47公克，空包
    裝總重6.83公克，純度70.77%，純質淨重94.46公克），及
    其所有供販賣毒品聯絡用之行動電話1支（SHARP廠牌，含門
    號0000000000號之SIM卡1張）、所有供販賣用之海洛因外包
    裝1包、海洛因內包裝1包、磅秤1台、裝置毒品隨身包1包，
    及所有供販賣預備用之分裝袋1包，暨乙○○所有供施用之
    海洛因4包（合計淨重40.91公克，空包裝總重3.27公克，純
    度69.76 %，純質淨重28.54公克，其犯施用第一、二級毒品
    罪，業經臺灣臺中地方法院於97年12月25日以97年度訴字第
    4949號判決判處有期徒刑1年1月、7月，應執行有期徒刑1年
    5月確定，上開海洛因4包併予宣告沒收銷燬之）等物。
三、案經臺中縣警察局霧峰分局、行政院海岸巡防署中部地區巡
   防局臺中機動查緝隊報請臺灣臺中地方法院檢察署檢察官偵
   查起訴。
    理  由
壹、證據能力部分：
一、按被告以外之人（包括證人、鑑定人、告訴人、被害人及共
    同被告等）於審判外之陳述雖不符刑事訴訟法第159條之1至
    之4等四條之規定，而經當事人於審判程序同意作為證據，
    法院審酌該言詞陳述或書面陳述作成時之情況，認為適當者
    ，亦得為證據；當事人、代理人或辯護人於法院調查證據時
    ，知有刑事訴訟法第159條第1項不得為證據之情形，而未於
    言詞辯論終結前聲明異議者，視為有前項之同意，同法第15
    9條之5定有明文。本件證人乙○○、共同被告戊○○、丙○○均曾於警詢及偵查中為陳述，其性質屬傳聞證據，刑事訴
    訟法第159條之5且查無符合同法第159條之1至之4等前四條
    之情形，其等所為之上開警詢筆錄內容，業經原審及本院審
    理時予以提示並告以要旨，且各經檢察官、辯護人及被告戊○○、丙○○等人表示意見。當事人或辯護人已知上述筆錄
    乃傳聞證據，且均表示同意具有證據能力，且證人乙○○、
    共同被告戊○○、丙○○均未陳述警詢及偵查中警察、檢察
    官有何違法取供之顯不可信之情況，依上開規定，證人乙○○、共同被告戊○○、丙○○於警詢及偵查中之證言，對被
    告戊○○、丙○○均具有證據能力。並無「具有顯不可信之
    情況」，則上開證人之偵訊供述，自均具證據能力。
二、其餘本件認定事實所引用之下列證據（包含人證與文書證據
    、物證等證據），檢察官、被告2人及其等辯護人均不爭執
    其證據能力，亦未曾於言詞辯論終結前聲明異議，本院審酌
    上開證據作成時之情況，並無違法取證之瑕疵，認以之作為
    證據為適當，依刑事訴訟法第159條之5之規定，均有證據能
    力。
三、扣案之毒品、行動電話、海洛因外包裝、內包裝、磅秤、隨
    身包、分裝袋等物，均非屬供述證述而無傳聞法則之適用，
    惟上開物品係經員警依合法程序扣得，且與本案具有關連性
    ，均有證據能力。
貳、實體部分（有罪部分）
一、訊據上訴人即被告（以下簡稱被告）戊○○、丙○○對於由
    被告戊○○於97年10月22日下午2時33分許，以所有門號000
    0000000號行動電話撥打乙○○所持用門號0000000000號行
    動電話，勸說乙○○出資15萬元購買1兩海洛因，並由被告
    戊○○於同日下午5時39分許，以所有上開行動電話撥打被
    告丙○○所有門號0000000000號行動電話，約定被告戊○○
    、丙○○各別出資45萬元、8萬元，而由被告戊○○以所有
    上開行動電話與自稱「陳俊德」之成年男子（即販賣海洛因
    之上手）所持用門號0000000000號行動電話聯絡洽購海洛因
    事宜，同日下午7時45分許，被告丙○○駕駛車牌號碼0719-
    LR號休旅車，至臺中市○區○○○街70之2號14樓被告戊○○住處樓下，搭載被告戊○○前往臺中市○○路與文心路附
    近，向乙○○收取15萬元現金後，乙○○即帶同友人林景群
    、馮星德前往被告戊○○上開住處等候，被告丙○○再駕駛
    上開休旅車搭載被告戊○○前往臺中市○○路2段「中國信
    託商業銀行公益分行」門口，由被告戊○○交付其與乙○○
    合資之現金60萬元及被告丙○○單獨出資之8萬元予自稱「
    陳俊德」之成年男子，被告丙○○再駕駛上開休旅車搭載被
    告戊○○在市區繞行約半小時後，於同日晚上9時40分許回
    到上開銀行門口，由被告戊○○向自稱「陳俊德」之成年男
    子拿取自己與乙○○部分之海洛因磚半塊及屬於被告丙○○
    部分之海洛因1包，被告戊○○上車後，旋將上開海洛因1包
    交付予被告丙○○（按為警查獲前由被告丙○○分裝成2包
    ），其後被告丙○○駕駛上開休旅車搭載被告戊○○返回臺
    中市○區○○○街70之2號14樓被告戊○○住處樓下，由被
    告丙○○在車內等候被告戊○○，被告戊○○則單獨上樓至
    其上開住處，將所購海洛因磚半塊與乙○○合力撥成小塊並
    秤重分裝，由被告戊○○取得海洛因8包，乙○○取得海洛
    因4包，嗣為警查獲等情均坦承不諱，被告戊○○並於原審
    以證人身分具結證述在卷（見原審重訴卷第153至155頁）。
    核與證人乙○○於97年10月23日警詢時供述、同日偵查中及
    原審98年2月23日審理行交互詰問時具結證述之情節相符（
    見臺中縣警察局霧峰分局刑案偵查卷宗第61至65頁、97年度
    偵字第24845號偵查卷第23至25頁、原審重訴卷第109頁背至
    110頁背），且證人乙○○於本院本審審理時更證稱：「我
    出了十五萬元，如果以外面市價是要十八萬、二十萬左右才
    可以買到，因為我們合買比較便宜」等語（見本院審卷第
    163頁背面），並有查獲被告丙○○現場照片9張（見臺中縣
    警察局霧峰分局刑案偵查卷宗第171至175頁）、查獲被告戊○○等人現場照片9張（見臺中縣警察局霧峰分局刑案偵查
    卷宗第165至170頁）附卷，及被告丙○○所有海洛因毒品2
    包（合計淨重18.14公克，空包裝總重1.29公克，純度73.86
    %，純質淨重13.4公克；該碎塊2包經送請法務部調查局鑑定
    結果，均檢出含第一級毒品海洛因成分，有該局濫用藥物實
    驗室鑑定書附卷可稽，見97年度偵字第24845號偵查卷第314
    頁）、被告戊○○所有海洛因毒品8包（合計淨重133.47公
    克，空包裝總重6.83公克，純度70.77%，純質淨重94.46公
    克；該碎塊8包經送請法務部調查局鑑定結果，均檢出含第
    一級毒品海洛因成分，有該局濫用藥物實驗室鑑定書附卷可
    稽，見97年度偵字第24845號偵查卷第313頁）、所有供販賣
    海洛因聯絡用之行動電話1支（SHARP廠牌，含門號00000000
    00號之SIM卡1張）、所有供販賣海洛因用之海洛因外包裝1
    包、海洛因內包裝1包、磅秤1臺、裝置毒品隨身包1包及其
    所有供販賣預備用之分裝袋1包扣案可憑。
二、被告戊○○、丙○○雖均矢口否認有何販賣第一級毒品海洛
    因之犯行，均辯稱：因其等長期施用海洛因毒癮甚大，購買
    上開海洛因目的在供自己施用，並無販賣營利之意圖云云。
    惟查：
  1.按「海洛因之吸食施用，無成癮者若以靜脈注射使用量為每
    4小時使用5至10毫克（純品），成癮者則為20至40毫克，以
    吸煙方式，約每4小時使用15至25毫克，推估最低致死劑量
    為2百毫克，施用超過該劑量極有致命之可能，惟久用成癮
    者產生之耐藥性，其程度因個人體質、使用頻率與接觸時間
    之長短而異，可使其致死劑量增至數倍或10倍以上，此有行
    政院衛生署管制藥品管理局93年10月1日管檢字第093000935
    3號函及93年12月22日管宣字第093001225號函可資參照（參
    司法院94年12月編印之法官辦理刑事案件參考手冊(一)【毒品
    危害防制條例部分】第291至293、313頁）。
  2.而被告戊○○、丙○○所販入之上開海洛因分別為純度70.7
    7%，純質淨重94.46公克及純度73.86%，純質淨重13.4公克
    ，依上開函文所示，如以1人1天施用7次，每次施用一般劑
    量25毫克（此為毒品成癮性尚深者）計算，已分別足供被告
    戊○○、丙○○施用達539天、76天之久（94460÷175＝539
    .77、13400÷175＝76.57）。雖被告戊○○於原審供稱有時
    1天要施用海洛因1錢多（非純質）（見原審重訴卷第23頁）
    ，被告丙○○亦供稱每日施用海洛因將近1公克（非純質）
    （見原審重訴卷第23頁），惟此遠大於上開施用者每日海洛
    因之最低致死量200毫克甚高，應非可採。且按海洛因屬價
    值、買賣風險均高之毒品，一旦成功販入不僅須妥善保存，
    且有謹慎藏匿之必要，否則一經查獲必身繫囹圄失去自由，
    故衡諸常情，一般施用毒品者，多係衡量自身施用情形，於
    施用毒品即將用畢時再分次少量購入，以避免查緝之危險，
    則如被告戊○○、丙○○所辯購毒之目的僅在於單純供己施
    用，何需1次分別購入量達純質淨重94.46公克、13.4公克之
    海洛因而增添保管或為警查獲之風險？是被告戊○○、丙○○所辯，已與一般施用毒品者依自己資力所及，購買少量毒
    品，供短期間施用，並減少遭查獲之損失等情形相迥異。
  3.被告戊○○於法院雖供稱：伊每天約施用1錢毒品，1錢約需
    要1萬多元，伊都將海洛因放在鋁箔紙上，下以火燒烤，用
    吸管吸海洛因，此種方式叫追龍，1錢約可施用10次，伊沒
    有用香菸或注射方式施用，伊都用追龍方式，而且都要使用
    品質很好的海洛因才可如此施用（見本院上訴審卷第105頁
    背面），被告丙○○供稱：查獲當日為警查扣之該小包海洛
    因（毛重約0.4公克）約可施用3、4根香菸，可供1天施用量
    ，每隔3小時抽1根，伊也有用過追龍方式施用海洛因（見本
    院上訴審卷第105頁背面），而乙○○前於警詢、偵查、原
    審及本院本審均證稱：伊出資十五萬元，由戊○○去買海洛
    因，伊等合資購買海洛因再分裝，這樣比較便宜，可以吃比
    較久，伊買十五萬元，約可以便宜三萬元等語，並於本院本
    審再證稱：「他（指戊○○）吃的很重，他是用追龍方式施
    用。這是毒癮很重的人吸食方式，如果沒有大量買的話，這
    種去外面的買少量的話的品質不好，有摻搪，品質不好的話
    就不能用追龍的方式解癮。」等語。惟被告戊○○於97年10
    月23日偵訊時供稱：「從今年8月上旬開始施用海洛因及甲
    基安非他命，海洛因是攙在香菸點燃吸食，甲基安非他命是
    以鋁箔紙燒烤吸食，最後1次施用海洛因是在昨天傍晚施用
    。我上次購買海洛因是在差不多10天前，在大里向『阿明』
    買5千元，差不多4分之1錢，不到1公克，用到前天用完，前
    後用了9、10天，我1天有時用1、20次。」（見97年度偵字
    第24845號偵查卷第26至28頁）；被告丙○○於同日偵訊時
    供稱：伊從97年9月開始施用海洛因，是以攙香菸方式吸食
    ，最後1次是在昨天晚上被查獲前施用等語（見97年度偵字
    第5496號偵查卷第1頁）。依被告2人於檢察官偵訊時所為供
    述，均供述係以將海洛因攙入香菸之方式施用海洛因，未曾
    提及以「追龍」方式施用，前後供述並不一致，況前述大量
    施用第一級毒品海洛因致死量，係以注射方式為之，追龍方
    式尚非屬最大量之施用方式，足證被告2人及乙○○稱被告2
    人購買上開毒品海洛因係供己施用並非可採。再者，依被告
    戊○○於偵訊時所供其於查獲前所購買之4分之1錢，相當於
    0.9375公克之海洛因（1錢等於3.75公克），可使用9至10天
    左右，其1天施用量僅0.09375公克至0.1042公克不等，明顯
    低於前揭行政院衛生署管制藥品管理局函釋每日最低致死量
    200毫克即0.2公克，而與施用常情並不相悖，足見被告戊○○於法院所供其每日約施用1錢（即3.75公克）顯非實情。
    且被告戊○○前施用毒品之天數僅為9至10日，依其上開所
    購數量遠逾9日至10日，以一般香煙於經一定時間極易潮解
    ，而無法施用，況純度甚高之毒品海洛因更難保存其新鮮而
    不受潮解，是被告戊○○購買上開大量之毒品顯非供己施用
    至明。又依被告丙○○於法院所供查扣之毛重約0.4公克之
    海洛因為其1日施用量，亦與其於原審所供每日施用量約1公
    克不符，且均明顯高於前開函釋所載每日最低致死量，足見
    其於法院所為關於施用量之供述，亦非屬實。被告2人及其
    等辯護人均陳稱：被告2人長期施用毒品，深染有毒癮，且
    最低致死量因個人體質而異，不宜一體適用前開函文內容云
    云，均難以為被告2人有利之認定。
  4.次按毒品危害防制條例第4條第1項之販賣第一級毒品罪，不
    以販入後復行賣出為必要，祇要以營利為目的，而有販入或
    賣出2者其1之行為，即足構成。又認定犯罪事實所憑之證據
    ，並不以直接證據為限，倘間接事實之本身，具有判斷直接
    事實存在之作用，亦有證據之機能，由間接事實為訴訟上之
    證明，而於通常一般人不致懷疑，而得確信其為真實之程度
    者，亦得為有罪之認定。而第一級毒品海洛因是政府嚴加查
    緝之違禁物品，價格固可能隨時依買賣雙方間之關係深淺、
    資力、需求量及對行情之認知、來源是否充裕、查緝是否嚴
    緊，購買者被查獲時供述購買對象之可能性風險之評估等，
    而異其標準，但一般施用毒品之人因何時會被警查獲，實無
    可預知，且限於財力，故如為供己施用之目的而購入毒品，
    其購入之數量亦不致會逾越常人於短期間之合理施用數量。
    查：
  本件被告戊○○、丙○○販入之上開海洛因分別量達純質淨
    重94.46公克、13.4公克，分別足供施用達539天、76天之久
    ，已如上述，此已逾一般施用毒品之人，會為供己施用之目
    的而購入之合理毒品數量範圍；況如依被告戊○○偵訊時所
    述其施用情形，則其每日約施用量僅0.09375公克至0.1042
    公克不等，其該次購入毒品可達施用906.5日至1007.5日（
    此尚以扣案毒品之淨重計算，衡情施用者多半會摻入其他物
    品以減低毒性而適於人體接受之程度，故如以摻入其他物品
    再行施用者，則施用期間更長於前開日數，況毒品海洛因未
    有好之保存措施，極易潮解，大量購買反而長期置放而無法
    施用），則被告戊○○、丙○○所販入之上開海洛因，已逾
    常人會為供己施用之目的而購入之合理毒品數量範圍，至為
    明確。況被告丙○○確於97年10月8日販賣毒品海洛因予蔡
    文達，業經本院更一審判處有期徒刑十五年六月確定，更足
    認定被告丙○○有販售毒品牟利之心，益徵其辯稱販入海洛
    因為供其一己施用云云，顯無可採。
  再依被告2人於所供其等平日經濟來源，被告戊○○供稱：
    伊月薪20萬元，包含薪水、分紅，另外作六合彩組頭，每月
    賺20幾萬元，另在向上市場賣雞，1個月平均有3萬元收入（
    相當於月薪43萬元以上）（見本院上訴審卷第105頁背面、
    106 頁），被告丙○○供稱：伊從事寄放電子遊戲機檯工作
    ，約有3、4年，平均每月所得最少8、9萬元，最多4、50萬
    元（見本院前審卷第106頁背面），依其等所述收入均頗為
    豐厚。惟被告戊○○復供稱：伊1個月開銷約3、40萬元，包
    含毒品約花費20萬元、家裡開銷3、4萬元（見本院上訴審卷
    第105頁背面、106頁），被告丙○○供稱：伊從事寄放機檯
    之工作，機檯有1百多臺，曾被警方查獲過，從94、95開始
    做到96、97年左右，中間有停過，沒有算過賺或賠，因為伊
    很會花錢，所以賺多少錢伊不會算，1個月家裡開銷3、4萬
    元，加上自己毒品開銷8、9萬元，1個月要10、11萬元（見
    本院上訴審卷第106頁正、背面）。稽之被告戊○○前於81
    、83年間即有違反肅清煙毒條例、麻醉藥品管理條例之犯行
    ，經法院判處罪刑確定，於88、89年間因違反毒品危害防制
    條例案件，經觀察勒戒認有繼續施用毒品之傾向，續進行強
    制戒治，97年間復因違反毒品危害防制條例案件，送觀察勒
    戒後再進行強制戒治，並經法院判處罪刑確定，被告丙○○
    則於86年間有違反麻醉藥品管理條例案件、95年間因違反毒
    品危害防制條例案件，經送觀察勒戒及判處罪刑確定，於97
    年1月24日執行完畢，97年間復因違反毒品危害防制條例案
    件，經法院判處罪刑確定，以上有其2人臺灣高等法院被告
    前案紀錄表在卷可徵。依被告2人施用毒品之歷程、習性，
    其等對於毒品自有一定之需求，開銷甚鉅，如依其等供述上
    情屬實，其等收入來源僅足敷支出開銷，並無其他餘額，以
    致被告戊○○於向「阿桂」之成年男子以17萬元購買毒品海
    洛因時，尚須自其所營之鐵牛餐廳先行借用營收，而非由自
    己存款取用，甚者仍積欠乙○○59萬5千元款項未還（此部
    分已經證人乙○○於原審98年2月23日審理行交互詰問時具
    結證述在卷，見原審重訴卷第109頁背面），益可徵依其等2
    人片面所供之收入狀況，實不足敷其等購毒之需求。
  況且經本院上訴審查詢其等經濟狀況，被告戊○○於95年間
    查無財產所得資料，96、97年度之財產總所得各均為189783
    元，被告丙○○自95年至97年間，其各年度之財產總所得均
    僅為18550元；又被告戊○○之慶豐銀行、新光銀行信用卡
    分別於94年1月7日、95年12月30日即因消費款項未繳而均遭
    強制停卡，被告丙○○之永豐銀行、臺灣銀行、國泰世華銀
    行信用卡分別於95年4月6日、96年6月14日、95年10月30日
    因款項未繳、信用貶落而均遭強制停卡，以上均有財產所得
    線上查調結果、財團法人金融聯合徵信中心信用資訊查詢資
    料等件在卷（見本院上訴審卷第162至173頁）可參，足見被
    告2人經濟狀況極度不佳，以致其等收入均無法因應其等施
    用毒品、家庭開銷所需，堪以認定，其等前揭供述經濟來源
    頗豐，無販毒營利之意圖云云，要無足取。
  顯見被告戊○○、丙○○若非貪圖賺取厚利，豈會投下大筆
    金錢購買數量龐大之毒品持有，且因檢警查緝甚嚴，必須承
    擔若遭警查獲將導致鉅資血本無歸之風險，若謂僅係留供本
    身長期施用，實與吾人日常生活經驗法則有所重大違背，且
    與毒品海洛因之保存期限有違，又有關毒品之交易一向是政
    府嚴予取締、科予重刑之犯罪，茍無利得，豈有甘冒重典，
    而以原價轉讓他人之理。
  被告戊○○辯稱乙○○與伊共同購買本案毒品，然乙○○僅
    經法院判處施用毒品罪云云，然各人犯意、案情不同，尚不
    能逕予援引，乙○○購買數額遠低於被告戊○○購買數額，
    被告戊○○、丙○○二人又均經濟狀況不佳，如僅為吸食，
    實無甘冒遭警查扣而蒙受重大損失之虞一次購置大量毒品，
    被告丙○○又甫有賣出毒品牟利之犯行，此俱為二人販毒之
    事證，尚不能遽引他人判決為有利2人之認定。
  被告戊○○之選任辯護人又以臺灣彰化地方法院94年度訴字
    第1037號判決、本院98年度上更二字第20號判決及本院98年
    度上訴字第13 65號判決、臺灣臺中地方法院96年度訴字第
    583號判決（見本院本審卷第106頁、第130頁、第135頁、第
    140頁），認購買毒品海洛因並不構成販入毒品海洛因罪，
    且經分別認定「轉讓毒品海洛因」「持有毒品海洛因」及「
    無罪」等語，惟查：上開四件判決之具體事實與本件不符，
    其中臺灣彰化地方法院94年度訴字第1037號判決之被告自承
    其係將購得之海洛因無償轉讓，另本院98年度上更二字第20
    號判決及本院98年度上訴字第1365號判決、臺灣臺中地方法
    院96年度訴字第583號判決查獲之毒品海洛因僅分別為七十
    三點零九公克、七點陸公克、七十七點四七公克，遠低於被
    告戊○○經查獲之毒品海洛因，自不得比附援引，本件另名
    被告丙○○又因確有販賣第一級毒品經判決確定，更足認其
    上開購買毒品海洛因係供販賣至明。
  (三)依上各情，被告戊○○、丙○○此次販入上開海洛因時，實
    有販賣海洛因予他人牟利之意圖，其2人意圖營利販賣，而
    販入上開海洛因，即已該當販賣行為既遂，應無置疑。是被
    告戊○○、丙○○上開所辯，無非事後卸責之詞，不足採信
    ，其2人販賣第一級毒品海洛因之犯行，應堪認定。
、論罪部分：
一、按海洛因係毒品危害防制條例第2條第2項第1款所規定之第
    一級毒品，不得非法持有、轉讓、販賣。核被告2人所為，
    均係犯98年5月20日修正公布前毒品危害防制條例第4條第1
    項之販賣第一級毒品罪（毒品危害防制條例第4條第1項於98
    年5月20日修正公布，修正前該罪法定刑原為處死刑或無期
    徒刑；處無期徒刑者，得併科新臺幣1千萬元以下罰金，修
    正後為處死刑或無期徒刑；處無期徒刑者，得併科新臺幣2
    千萬元以下罰金，比較新舊法結果，以舊法有利於被告，依
    刑法第2條第1項前段規定，應適用98年5月20日修正公布前
    毒品危害防制條例第4條第1項規定處斷。），被告2人固集
    資購毒，然其等牟利意圖各別，並無事證證明2人對對方之
    牟利意圖有所認識，難認具共同犯意，是販入毒品部分不論
    以共犯。
二、查被告丙○○於95年間因施用第一、二級毒品案件，經臺灣
    臺中地方法院判決判處有期徒刑8月、4月，應執行有期徒刑
    11月，復經本院判決駁回上訴並確定，嗣經減刑減為有期徒
    刑4月、2月，應執行有期徒刑5月又15日，於97年1月24日易
    科罰金執行完畢；被告戊○○於81年間因違反肅清煙毒條例
    、麻醉藥品管理條例案件，經本院判決判處有期徒刑3年2月
    、7月，應執行有期徒刑3年9月並確定，又於82年間因違反
    肅清煙毒條例案件，經臺灣臺中地方法院判決判處有期徒刑
    3年2月並確定，經接續執行於85年1月22日假釋付保護管束
    ，嗣因施用毒品案件，經撤銷假釋執行殘刑有期徒刑4年4月
    又18日，於93年1月24日縮刑期滿執行完畢，有臺灣高等法
    院被告前案紀錄表2份附卷可稽，被告丙○○、戊○○於5年
    內故意分別再犯本件有期徒刑以上之罪，均為累犯，除所犯
    販賣第一級毒品罪法定刑為死刑或無期徒刑部分，依法均不
    得加重外，其餘法定刑部分，均應依法加重其刑。
三、次按販賣第一級毒品罪之法定刑為死刑或無期徒刑，然同為
    販賣第一級毒品之人，其原因動機不一，犯罪情節未必盡同
    ，或有大盤毒梟者，亦有中、小盤之分，甚或僅止於吸毒者
    友儕間為求互通有無之有償轉讓者亦有之，其販賣行為所造
    成危害社會之程度自屬有異，法律科處此類犯罪，所設之法
    定最低本刑卻分別同為「死刑或無期徒刑」，不可謂不重。
    於此情形，倘依其情狀處以較輕之徒刑，即足以懲儆，並可
    達防衛社會之目的者，自非不可依客觀之犯行與主觀之惡性
    二者加以考量其情狀，是否有可憫恕之處，適用刑法第59條
    之規定酌量減輕其刑，期使個案裁判之量刑，能斟酌至當，
    符合比例原則。本件被告丙○○、戊○○上開販賣第一級毒
    品，尚未及販出即為警查獲，參以被告丙○○、戊○○均有
    施用第一級毒品之惡習，所費不貲，是其2人販賣第一級毒
    品之動機，當係為填補自己施用毒品之耗費，而非意圖從中
    獲取鉅額利潤，較諸大量走私入境或長期販毒之大盤、中盤
    毒犯，實非可比擬，尚非惡性甚重，倘予以宣告法定最低度
    刑期（無期徒刑）仍嫌過重，難謂符合罪刑相當性及比例原
    則，更無從與大毒梟之惡行有所區隔，客觀上足以引起一般
    之同情，其犯罪情狀尚有可憫之處，爰就被告丙○○、被告
    戊○○上開所犯販賣第一級毒品，均依刑法第59條規定，酌
    量減輕其刑。
肆、原審判決認被告2人於97年10月22日販入第一級毒品部分犯
    罪事證明確，予以論罪科刑固非無見，惟查：、原判決理
    由就乙○○該警詢、偵查中所為審判外陳述，並未說明其如
    何符合上開傳聞證據具備證據能力之例外情形，乃遽採為被
    告2人該部分判決基礎，其採證難認為適法，其判決理由顯
    有不備。原判決於理由內係以戊○○之0000000000號行動
    電話通聯譯文認被告2人犯本罪，惟查原判決所引之上開通
    聯譯文尚與本件購入毒品海洛因無關，此據證人乙○○於本
    院本審證述無訛（見本院本審卷第164頁背面），原審採為
    本件認定被告2人有罪之證據，復有未洽。被告2人上訴否認
    本部分犯行，指摘原審判決關於本部分之判決不當，顯無理
    由，另檢察官上訴意旨認原審判處被告丙○○、被告戊○○
    販賣第一級毒品罪之刑度均過輕，應量處被告2人無期徒刑
    等詞，指摘原判決不當，惟本院認量刑輕重係屬事實審法院
    得依職權自由裁量之事項，苟已斟酌刑法第57條各款所列情
    狀而未逾越法定刑度，不得遽指為違法（參考最高法院75年
    臺上字第7033號判例意旨）；且在同1犯罪事實與情節，如
    別無其他加重或減輕之原因，下級審量定之刑，亦無過重或
    失輕之不當情形，則上級審法院對下級審法院之職權行使，
    原則上應予尊重（參考最高法院85年度臺上字第2446號判決
    意旨）；按被告2人販入之部分亦尚未造成實害等因素，認
    並無量處無期徒刑之必要，又原審就被告戊○○販賣第一級
    毒品部分部分量刑亦屬妥適，故檢察官上訴請求從重量刑顯
    無理由。被告2人及檢察官之上訴雖均無理由，惟原審此部
    分判決既有如上可議之處，自屬無可維持，應由本院就原審
    關此部分之判決予以撤銷改判。爰審酌被告丙○○、戊○○
    有多次施用毒品前科（見卷附臺灣高等法院被告前案紀錄表
    ），其2人當知毒品不僅殘害施用者自身健康，且因施用毒
    品而散盡家財、連累家人，或為購買毒品鋌而走險者，更不
    可勝計，施用者導致精神障礙，性格異常，甚至造成生命危
    險之成癮性，而嚴重戕害國人之身心健康，販賣毒品海洛因
    危害社會甚鉅，且均漠視毒品對於他人身心健康之戕害及國
    家對於杜絕毒品犯罪之禁令，惡性非輕，然考及被告丙○○
    、戊○○本部分犯行，尚僅止於販入，並未蔓延擴大，暨其
    2人犯罪之動機、目的、手段、素行、智識程度及犯後態度
    等一切情狀，認公訴檢察官具體求處2人無期徒刑尚嫌過重
    ，爰分別量處如主文第2、3項所示之刑。扣案被告丙○○所
    有供販賣用之第一級毒品海洛因2包（合計淨重18.14公克，
    空包裝總重1.29公克），被告戊○○所有供販賣用之第一級
    毒品海洛因8包（合計淨重133.47公克，空包裝總重6.83公
    克），均為本案查扣之毒品，屬違禁物，均應依毒品危害防
    制條例第18條第1項前段規定宣告沒收銷燬之，又在被告戊○○處扣得之海洛因外包裝1包、海洛因內包裝1包、磅秤1
    臺、裝置毒品隨身包1包、行動電話1支（SHARP廠牌），均
    係被告戊○○所有，已據其供明在卷，且為其供販賣海洛因
    所用或聯絡之物，至於內插門號0000000000號之SIM卡1張，
    雖非以被告戊○○名義申租（申租人鄭文清），有和信電訊
    股份有限公司提供申租人資料1份在卷（見本院上訴審卷第
    135頁）可參，被告戊○○復供稱該門號為其向他人購買（
    見本院上訴審卷第109頁），同前揭說明，該門號亦為被告
    戊○○所有，以上均為其供販賣海洛因所用或聯絡之物，均
    應依毒品危害防制條例第19條第1項之規定宣告沒收；另扣
    案之分裝袋1包，係被告戊○○所有，亦據其供明在卷，惟
    被告戊○○既販入扣案毒品伺機分裝出售，則該分裝袋1 包
    當係為伺機分裝出售而用，然被告戊○○既未實際用於分裝
    其所欲販賣之海洛因，應認僅係預備供將來分裝毒品販賣之
    用，尚屬供犯罪預備之用，應依刑法第38條第1項第2款之規
    定宣告沒收。至於扣案被告丙○○所有毒品殘渣袋1只、藥
    鏟1支、小剪刀1支、行動電話1支（LG廠牌，含門號0000000
    000號之SIM卡1張）及被告戊○○所有行動電話1支（MOTORO
    LA廠牌，含門號0000000000號之SIM卡1張），其中毒品殘渣
    袋1只，係被告丙○○施用毒品所用，與本案被告丙○○販
    賣第一級毒品無關，而其餘扣案之物，尚乏證據足認係供被
    告丙○○、戊○○本件犯罪所用之物，爰均不予宣告沒收。
    至查獲之際，在被告戊○○與乙○○處扣得之海洛因8包及4
    包合計毛重約184.47公克，及在被告丙○○處扣得之海洛因
    2包合計毛重約19.37公克，雖較其後經法務部調查局所鑑定
    重量為少（上開12包經鑑定後合計淨重174.38公克〈133.47
    ＋40.91=17 4.38〉，空包裝總重10.1公克〈6.83＋3.27=10
    .1〉，總重184.48公克；上開2包經鑑定後合計淨重18.14公
    克，空包裝總重1.29公克，總重19.43公克），惟此乃因查
    獲單位與鑑定單位之不同，所採用之儀器精密度、準確度有
    所差異，以致出現如上重量稍不同之情形，惟均係針對扣案
    毒品而為鑑驗，標的物之同一性並無疑義，附此敘明。另檢
    察官請求就被告丙○○、戊○○2人均諭知刑前強制工作，
    惟按保安處分係對受處分人將來之危險性所為拘束其身體、
    自由之處置，以達教化與治療之目的，為刑罰之補充制度，
    本諸法治國家保障人權之原理及刑法之保護作用，其法律規
    定之內容，應受比例原則之規範，使保安處分之宣告，與行
    為人所為行為之嚴重性，行為人所表現之危險性，及對行為
    人未來行為之期待性相當，司法院大法官會議釋字第471號
    解釋可資參照。本院審酌被告丙○○、戊○○2人行為之嚴
    重性、所表現之危險性及對於未來行為之期待性，認分別量
    處被告丙○○、戊○○2人如上所示之刑，已足收懲儆之效
    ，尚無諭知刑前強制工作之必要。
伍、不另為無罪判決部分：
一、
  (一)公訴意旨略以：被告戊○○與林圻炘共同基於運輸第一級毒
    品之犯意聯絡，於97年8月7日（應係同年月5日）22時許，
    搭乘林圻炘所駕駛之自小客車，前往臺中市○○街142號2樓
    ，由被告戊○○以17萬元之價格，向真實姓名年籍不詳之綽
    號「阿桂」男子，購買第一級毒品海洛因2包（總毛重約1兩
    ，每袋重約半兩）後，被告戊○○在林圻炘之車內交付其中
    1包海洛因毒品予林圻炘，委其代為攜運回住處藏放，經林
    圻炘駕車將上開海洛因毒品1包，運回臺中縣霧峰鄉○○街
    102巷3弄3號住處，而運輸第一級毒品，因認被告戊○○與
    林圻炘共同涉犯毒品危害防制條例第4條第1項之運輸第一級
    毒品罪嫌等語。
  (二)公訴意旨另以：被告戊○○於上開時地向該毒品上手拿取自
    己與乙○○部分之第一級毒品海洛因磚半塊（合計毛重約18
    4.47公克）及屬於丙○○部分之第一級毒品海洛因1包（毛
    重約19.37公克），被告戊○○上車後，旋將上開第一級毒
    品海洛因1包交予被告丙○○，被告戊○○、丙○○因而販
    入第一級毒品海洛因，其2人繼而基於運輸第一級毒品之犯
    意聯絡，由被告丙○○駕車搭載被告戊○○攜運上開海洛因
    磚半塊，返回臺中市○區○○○街70之2號14樓住處，而共
    同運輸第一級毒品，因認被告戊○○、丙○○共同涉犯毒品
    危害防制條例第4條第1項之運輸第一級毒品罪嫌等語。
二、按犯罪事實應依證據認定之，無證據不得認定犯罪事實；又
    不能證明被告犯罪者，應諭知無罪之判決，刑事訴訟法第15
    4條第2項、第301條第1項分別定有明文。又所謂認定犯罪事
    實之證據，係指足以認定被告確有犯罪行為之積極證據而言
    ，該項證據須適合於被告犯罪事實之認定，始得採為斷罪之
    資料。而事實之認定，應憑證據，如未能發現相當證據，或
    證據不足以證明，自不能以推測或擬制之方法，以為裁判之
    基礎。再認定犯罪事實所憑之證據，雖不以直接證據為限，
    間接證據亦包括在內，然不論直接證據或間接證據，其為訴
    訟上之證明，均須於通常一般人不致有所懷疑，而得確信其
    為真實之程度者，始得據為有罪之認定，倘其證明未達此一
    程度，而有合理之懷疑存在時，即難遽採為不利被告之認定
    （最高法院29年臺上字第3105號、40年臺上字第86號、76年
    臺上字第4986號判例參照）。另刑事訴訟法第161條已於91
    年2月8日修正公佈，其第1項規定：檢察官就被告犯罪事實
    ，應負舉證責任，並指出證明之方法。因此，檢察官對於起
    訴之犯罪事實，應負提出證據及說服之實質舉證責任，倘其
    所提出之證據，不足為被告有罪之積極證明，或其指出證明
    之方法，無從說服法院以形成被告有罪之心證，基於無罪推
    定之原則，自應為被告無罪判決之諭知。
三、本件公訴意旨認被告戊○○、丙○○共同涉犯上開毒品危害
    防制條例第4條第1項之運輸第一級毒品罪嫌，無非以被告戊○○、丙○○之供述，及上揭毒品海洛因扣案一情為主要論
    據。訊之被告戊○○、丙○○堅決否認有何運輸第一級毒品
    犯行，並均辯稱：伊等無運輸海洛因之犯意等語。
四、按運輸第一級毒品罪，所謂「運輸」，係本於運輸意思而搬
    運輸送而言，須基於此意圖，而為搬運輸送之行為，始成立
    運輸毒品罪；若係為單純持有而零星持送，如無運輸之認識
    或意圖，即不能論以該罪（參考最高法院95年度臺上字第52
    68號判決意旨）。又刑事被告購入毒品之目的，不外自行施
    用、轉讓或販賣，並於購入之後取得持有。而無論就其取得
    毒品之過程而言，或經營社會生活之必要，或為遂行犯罪目
    的之必要，刑事被告在購入毒品之後，為遂行供己施用、轉
    讓他人或販賣毒品之目的，不可能不攜帶上開毒品而為空間
    之移動；此部分應係被「施用」、「轉讓」或「販賣」毒品
    所吸收之「持有毒品行為」。故毒品危害防制條例所規定之
    運輸毒品罪所處罰之「運輸毒品行為」，應與上開被「施用
    」、「轉讓」或「販賣」毒品行為所吸收之「持有毒品行為
    」有所區分，否則不啻意謂隨身攜帶毒品外出「施用」或「
    轉讓」之刑事被告，甚至單純非法持有毒品之刑事被告，均
    將成立運輸毒品罪。從而，毒品危害防制條例所規定之運輸
    毒品罪，應係指單純運輸毒品並無他項目的者而言；為「施
    用」、「轉讓」或「販賣」毒品之目的，而持有毒品之行為
    ，應不成立毒品危害防制條例所處罰之運輸毒品罪。經查被
    告戊○○於上開時地向綽號「阿桂」之成年男子以17萬元購
    得海洛因2包（合計約1兩重，每包約0.5兩重），因為免所
    購得之海洛因遭其同居人發覺，乃將其中1包海洛因交付予
    林圻炘，委託林圻炘攜回住處代為保管，已如上述，可見被
    告戊○○僅係意在委託林圻炘代為保管該包海洛因，並交由
    林圻炘攜回住處藏放，尚難認其主觀上係基於運輸毒品之犯
    意為之，而林圻炘為保管被告戊○○受託之該包海洛因，將
    之攜回住處藏放，應僅係單純將該包海洛因攜回其住處藏放
    之短途持送行為，並無轉送他人情事，主觀上尚無運輸之意
    圖，應僅論以持有第一級毒品罪（按林圻炘此部分係犯持有
    第一級毒品罪，有本院98年度上訴字372號刑事判決1份附卷
    可稽），是被告戊○○及林圻炘此部分所為，尚核與毒品危
    害防制條例第4條第1項所指運輸第一級毒品罪之構成要件容
    有不符，難遽以該罪論處。次查被告戊○○、丙○○各別基
    於販賣第一級毒品海洛因之犯意，於上開時地，取得所販入
    之上開海洛因後，由被告丙○○駕駛上開休旅車搭載被告戊○○分別將所販入之上開海洛因，攜回臺中市○區○○○街
    70之2號14樓被告戊○○住處樓下，預供日後販賣營利，此
    部分事實認定之理由已如上述，則其2人將上開海洛因攜回
    被告戊○○住處樓下之行為，既屬其2人為遂行販賣第一級
    毒品之目的所必要之持有行為，依據上開所述，尚不成立毒
    品危害防制條例第4條第1項之運輸第一級毒品罪。此外，復
    查無其他積極證據足資證明被告戊○○、丙○○有何上開運
    輸第一級毒品之犯行，惟因公訴人認此部分與上述被告戊○○轉讓第一級毒品及被告戊○○、丙○○販賣第一級毒品有
    罪論科部分，具有想像競合犯之裁判上一罪關係或高低度吸
    收之實質上一罪關係，爰均不另為無罪之諭知。檢察官上訴
    意旨認依司法院36年院解字第3541號、37院解字第3853號解
    釋、最高法院92年度臺上字第5426號、94年度臺上字第2845
    號判決意旨，只要超過運送人1天施用毒品之數量甚多時，
    即應認定運送人意在運輸毒品，而有運輸毒品之犯意，故被
    告戊○○、丙○○、林圻炘已就所購買之毒品，有共同攜帶
    且為空間之移動，且重量0.5兩、203.84公克，顯均超過一
    般施用者1天之施用量甚多，足見其等分別有共同運輸毒品
    之犯行等語，指摘原判決不當，然依前開所述，檢察官此部
    分上訴應屬無理由，附此敘明。
據上論結，應依刑事訴訟法第369條第1項前段、第364條、第299
條第1項前段，98年5月20日修正公布前毒品危害防制條例第4條
第1項、第18條第1項前段、第19條第1項，刑法第2條第1項前段
、第11條、第47條第1項、第59條、第38條第1項第2款，判決如
主文。
本案經檢察官丁○○到庭執行職務。
中    華    民    國    99    年    8     月    26    日
            刑事第一庭    審判長法  官  李  璋  鵬
                                法  官  胡  森  田
                                法  官  胡  忠  文
以上正本證明與原本無異。
如不服本判決應於收受送達後10日內向本院提出上訴書狀，其未
敘述上訴之理由者，並得於提起上訴後10日內向本院補提理由書
（均須按他造當事人之人數附繕本）「切勿逕送上級法院」。
                                書記官  廖  家  莉
中    華    民    國    99    年    8     月    26    日
【附錄論罪科刑法條】
毒品危害防制條例第4條第1項
製造、運輸、販賣第一級毒品者，處死刑或無期徒刑；處無期徒
刑者，得併科新臺幣1千萬元以下罰金。

司法院資訊處製作；財團法人民間司法改革基金會備份。
